【裁判字號】    97,苗簡,361
【裁判日期】    970801
【裁判案由】    清償借款
【裁判全文】
臺灣苗栗地方法院民事裁定             97年度苗簡字第361號
原      告  華南商業銀行股份有限公司
法定代理人  甲○○
訴訟代理人  丙○○
被      告  乙○○
                        3巷6.
上列當事人間清償借款事件本院裁定如下：
    主  文
本件移送臺灣士林地方法院
    理  由
一、按當事人得以合意定第一審管轄法院；第24條之合意管轄，
    如當事人之一造為法人或商人，依其預定用於同類契約之條
    款而成立，按其情形顯失公平者，他造於為本案之言詞辯論
    前，得聲請移送於其管轄法院，民事訴訟法第24條第1 項前
    段、第28條第2項前段分別定有明文。考其立法意旨，在於
    當事人之一造為法人或商人時，通常占有經濟上之強勢地位
    ，如因契約涉訟而須赴被告之住、居所地應訴，無論在組織
    及人員編制上，均尚難稱有重大不便。如法人或商人以預定
    用於同類契約之債務履行地或合意管轄條款，與非法人或商
    人之他造訂立契約時，他造就此類條款表面上雖有締約與否
    之自由，實際上幾無磋商或變更之餘地。則一旦因該契約涉
    訟，他造即必須遠赴法人或商人以定型化契約所預定之法院
    應訴，在考量應訴之不便，且多所勞費等程序上不利益之情
    況下，經濟上弱勢者往往被迫放棄應訴之機會，如此不僅顯
    示公平，並某程度侵害經濟上弱勢者在憲法上所保障之訴訟
    權，於是特別明文排除合意管轄規定之適用。是以，定型化
    契約當事人因此爭執涉訟時，如法人或商人據此向合意管轄
    法院起訴，在不影響當事人程序利益及浪費訴訟資源之情況
    下，非法人或商人之他造於為本案之言詞辯論前，得聲請移
    送於其管轄法院；若法人或商人審酌對造應訴之便，於第一
    次言詞辯論程序聲請移轉以對造住居所法院為管轄，而放棄
    合意管轄之利益者，參酌上述說明，亦應准許。因此，在無
    其他特別審判籍管轄法院之適用時，法院受理此種移轉管轄
    之聲請，自應依同法第1 條「以原就被」原則定管轄法院。
二、經查，本件兩造合意訂立之小額循環信用貸款契約之約定，
    固然合意本院為管轄法院。惟本件被告住所地係在臺北市○
    ○區○○里○○鄰○○路○ 段53巷6 弄15號4 樓，此有被告申
    請書、付款債務履行地，以及日常生活作息之地點既均在臺
    灣北部地區，於發生本契約紛爭須訴訟時，自以在該處應訴
    最稱便利。如謂被告須受原告單方所擬定條款之約束，勢須
    遠赴人生地不熟之本院應訴，如此被告在考量勞力、時間及
    費用等程序上不利益之情況下，或須因此放棄應訴之機會。
    由此可知，原告作為一法人，以事先擬定之信用卡約定條款
    約定本院為管轄法院，即屬顯失公平，為保護經濟上弱勢之
    被告，揆諸前揭規定及說明所示，本件即應排除合意管轄法
    院規定之適用。兩造間既無其他特別審判籍管轄法院規定之
    適用，依本法第1 條第1 項之規定，自應由臺灣士林地方法
    院管轄，爰依原告聲請將本件移送於該管轄法院。
三、依首開法條裁定如主文。
中    華    民    國    97    年    8     月    1     日
                  民事庭法  官  伍偉華
以上正本係照原本作成。
如不服本裁定應於送達後10日內向本院提出抗告狀，並繳納抗告
費新臺幣1,000元。
                        書記官  黎東成
中    華    民    國    97    年    8     月    1     日


司法院資訊處製作；財團法人民間司法改革基金會備份。
